【裁判字號】    91,訴,847
【裁判日期】    920305
【裁判案由】    就業服務法
【裁判全文】
臺中高等行政法院判決                              九十一年度訴字第八四七號
                              .
    原      告  甲○○
    訴訟代理人  丁○○
    被      告  彰化縣政府
    代  表  人  乙○○
    訴訟代理人  丙○○
右當事人間因就業服務法事件，原告不服行政院勞工委員會中華民國九十一年九月三
十日勞訴字第○○三九一四三號訴願決定，提起行政訴訟。本院判決如左︰
    主  文
原處分及訴願決定均撤銷。
訴訟費用由被告負擔。
    事  實
甲、事實概要：緣原告未依規定將所聘僱印尼籍監護工ＳＵＴＡＲＭＩＪＥＭ（女性
    、護照號碼：ＡＤ四一九二六六）之健康檢查結果，未於醫院核發報告日（民國
    九十年十二月十七日）起十五日內函報彰化縣衛生局核備，延遲至九十一年五月
    十六日才報備，案經彰化縣衛生局九十一年五月二十日彰衛防字0000000
    000○號函報，移由被告以原告違反就業服務法第五十七條第五款規定，依同
    法第六十七條第一項規定處罰鍰新台幣（下同）六萬元。原告不服，提起訴願遭
    駁回，遂提起行政訴訟。
乙、兩造聲明：
一、原告聲明求為判決：訴願決定及原處分均撤銷。
二、被告聲明求為判決：原告之訴駁回。
丙、兩造之陳述：
壹、原告起訴意旨略以：本件原告所聘之印尼籍家庭監護工ＳＵＴＡＲＭＩＪＥＭ（
    女性、護照號碼：ＡＤ四一九二六六）於九十年十二月十一日體檢，並未超過規
    定之體檢時間，醫院核發報告日期為九十年十二月十七日，依法本應於報告日期
    後十五日內函報衛生局核備，惟原告因疏忽致延遲報備，故本件原告所聘之外勞
    係未報備，而非未體檢。又本件原告之過失行為係於九十一年一月二十三日就業
    服務法修正施行前，且係原告主動向彰化縣衛生局申報，而非經其發現舉發，故
    依中央法規標準法第十八條所揭示之「從新從輕」原則，本件違章事實應依舊法
    之規定，只須由原告切結不再遲報即可。況被告為何自原告遲報四個多月未發現
    ，其本身亦有行政疏失，亦屬可歸責。
貳、被告答辯意旨略以：
一、本件原告依法聘僱印尼籍監護工ＳＵＴＡＲＭＩＪＥＭ，經行政院勞工委員會核
    准於原告住處從事家庭監護工工作。印尼籍監護工ＳＵＴＡＲＭＩＪＥＭ於九十
    年十二月十一日在彰化秀傳醫院進行入境後第一次半年健康檢查，該醫院於同年
    十二月十七日核發檢查結果報告，原告原應於核發檢查結果之日起十五日內（即
    九十一年一月二日前）報請彰化縣衛生局核備，惟原告遲至九十一年五月十六日
    ，始報請核備，被告審酌原告違反情節符合就業服務法第五十七條第五款規定之
    構成要件，依同法第六十七條第一項予以罰鍰六萬元，洵無不當。
二、按就業服務法於九十一年一月二十一日修正公佈，同年一月二十三日施行。雖原
    告自九十一年一月三日起（即就業服務法修正前）即已違反前揭規定，惟該違法
    狀態仍持續存在，迄至就業服務法修正後之九十一年五月十六日原告報請核備時
    起，此違法狀態始告結束。此一繼續違反行政秩序之行為，自應依修正後就業服
    務法第五十七條第五款及第六十七條第一項規定論處原告責任。
    理  由
一、按行政法規係以不溯及既往為原則，而以溯及既往為例外，該原則是源自法治國
    家內函之信賴保護思想，故行政法規不溯及既往原則不僅是用法（適用法規），
    且是立法原則。準此，除立法機關於制定法律之際，因衡量公益之維護與利益之
    保護之結果，明定行政法規得例外地溯及既往（如中央法規標準法第十八條、刑
    法第二條第一項等是）外，其他國家機關於適用行政法規時，應遵守該原則，不
    得任意擴張例外規定之解釋，而使行政法規之效力溯及於該法規生效前業已終結
    之事實或法律關係，以維持法律生活之安定，否則將違反行政法規不溯及既往原
    則，進而牴觸法治國家思想。前行政法院四十九年判字第一○八號、五十六年判
    字第八十一號、五十六年判字第二四四號等判例所指示「實體從舊」、「程序從
    新」之適用法規原則，即本此法理。
二、次按「雇主應於外國人入國工作每滿六個月之日前後三十日期間內，不定期安排
    其至中央衛生主管機關指定之醫院接受健康檢查。．．．雇主應自檢查醫院核發
    前項檢查結果之日起十五日內，檢具下列文件報請雇主所聘僱外國人工作地點之
    當地衛生主管機關核備．．．。」，為外國人聘僱許可及管理辦法第二十二條第
    一、二項所明定。是雇主聘僱外國人自應依上開規定之期間，不定期安排受僱外
    國人至中央衛生主管機關指定之醫院接受健康檢查，並應自檢查醫院核發前項檢
    查結果之日起十五日內，檢具下列文件報請當地主管機關核備，惟就業服務法於
    九十一年一月二十一日修正公布，同年一月二十三日施行，於修正前並無關於聘
    僱外國人之雇主未依上開規定行為而處罰之規定。是現行就業服務法第五十七條
    第五款及第六十七條第一項雖各規定：「雇主聘僱外國人不得有下列情事．．．
    五、未依規定安排所聘僱之外國人接受健康檢查或未依規定將健康檢查結果函報
    衛生主管機關。」「違反．．．第四十條第十五款、第五十七條第五款．．．規
    定，處新台幣六萬元以上三十萬元以下罰鍰。」，此為該法處罰行為人違反作為
    義務之實體規定，依首開說明，被告如以原告違反現行就業服務法第五十七條第
    五款規定，依同法第六十七條第一項規定處罰鍰，自以原告於該法公布修正後，
    未依規定安排所聘僱之外國人接受健康檢查或未依規定將健康檢查結果函報衛生
    主管機關為必要。而此所謂雇主應依規定將健康檢查結果函報衛生主管機關，亦
    須以於該法修正後，雇主依外國人聘僱許可及管理辦法第二十二條第一項規定之
    體檢時間，按排外國人至中央衛生主管機關指定之醫院接受健康檢查後，方有此
    作為義務為要件。
三、本件原告所聘之印尼籍家庭監護工ＳＵＴＡＲＭＩＪＥＭ於九十年十二月十一日
    在彰化秀傳醫院進行入境後第一次半年健康檢查，並未超過上開外國人聘僱許可
    及管理辦法第二十二條第一項規定之體檢時間，此為被告所不爭，並有檢查證明
    附卷可佐，而此時現行就業服務法尚未公布修正，即原告未於醫院核發報告日之
    九十年十二月十七日起十五日內函報主管機關彰化縣衛生局核備，依修正前行為
    時就業服務法並無處罰此違反作為義務之規定，是被告將修正後之同法第五十七
    條第五款之規定「未依規定將健康檢查結果函報衛生主管機關。」，其中雇主按
    排受僱外國人至中央衛生主管機關指定之醫院接受健康檢查之先行要件，溯及於
    該法修正時日之前，自有違反行政法規不溯及既往原則。至被告稱原告自九十一
    年一月三日起即就業服務法修正前即已違反上開作為義務之規定，違法狀態持續
    至就業服務法修正後乙節。惟按原告於九十一年一月三日，在就業服務法修正前
    ，其違反上開作為義務該法並無處罰之規定，自無於該法修正後，此一不作為之
    狀態能即符合該法第五十七條第五款規定，而應依同法第六十七條第一項規定予
    以處罰之理（如須處罰，應以修法後，雇主將受僱人按排體檢且不將檢查結果函
    為要件），此與刑法上之關於行為人於行為後之狀態，持續至修法後，此狀態與
    新法規定之犯罪構成要件相符，而仍須處罰之情形不同，原告以資比附援引，難
    謂有據。
四、是原處分以原告本件違反作為義務之行為，違反現行就業服務法第五十七條第五
    款規定，依同法第六十七條第一項規定處罰鍰六萬元，自有違法之處，訴願決定
    予以維持，亦有未合，原告訴請均予撤銷，為有理由，應由本院將原處分及訴願
    決定均予撤銷，以維法制。
據上論結，本件原告之訴為有理由，依行政訴訟法第一百九十五條第一項前段、第九
十八條第三項前段，判決如主文。
中    華    民    國    九十二      年      三        月        五      日
                 臺 中 高 等 行 政 法 院   第 四 庭
                                審 判 長 法  官  沈  應  南
                                         法  官  黃  淑  玲
                                         法  官  許  武  峰
右正本證明與原本無異。
如不服本判決，應於判決送達後二十日內向本院提出上訴書狀，其未表明上訴理由者
，應於提起上訴後二十日內向本院提出上訴理由書（須依對造人數附具繕本）；如於
本判決宣示或公告後送達前提起上訴者，應於判決送達後二十日內補提上訴理由書（
須附繕本）。未表明上訴理由者，逕以裁定駁回。
提起上訴應預繳送達用雙掛號郵票拾份（每份三十四元)。
中    華    民    國    九十二      年      三        月        五      日
                                     法院書記官  詹  靜  宜


司法院資訊處製作；財團法人民間司法改革基金會備份。
